【裁判字號】    90,簡上,110
【裁判日期】    901219
【裁判案由】    傷害
【裁判全文】
臺灣士林地方法院刑事判決                          九十年度簡上字第一一號
    上訴人即
    被    告  丙○○
右列被告因傷害案件，不服本院中華民國九十年五月三十一日九十年度簡字第一九五
號判決（聲請簡易判決案號：臺灣士林地方法院檢察署八十九年偵字第一一五００號
）提起上訴，本院管轄第二審之法院，判決如左：
    主  文
上訴駁回。
    事  實
一、丙○○於民國八十九年十一月二日下午五時三十分許，在臺北縣汐止市○○路一
    八一號一樓社區中庭，因社區發電機使用致干擾安寧之事，與社區住戶乙○○發
    生爭執而心生不悅，竟基於傷害之犯意，以右手毆打乙○○之左臉頰，乙○○不
    甘受辱亦持雨傘加以反擊（乙○○傷害行為未據告訴），而丙○○即進而以右腳
    踹踢乙○○之腹部，致乙○○受有臉部及下腹部挫傷之傷害。
二、案經被害人乙○○告訴由臺北縣警察局汐止分局報告臺灣士林地方法院檢察署檢
    察官偵查後聲請簡易判決處刑。
    理  由
一、訊據被告丙○○矢口否認有故意毆打被害人乙○○之行為，辯稱：係轉身揮手而
    一揮，剛好打到她，嗣乙○○旋持雨傘攻擊，伊為防衛自己，基於本能將腳抬起
    ，並沒有踢她云云。惟查：
  (一)右開犯罪事實，業據證人即被害人乙○○指述甚詳及證人即目擊者甲○○證述明
    確，且有國泰綜合醫院內湖分院所出具之乙○○診斷證明書一紙附卷可按，核與
    證人乙○○指述被告傷害行為之手段、攻擊部位相符。
  (二)被告雖以上情執辯，然據證人甲○○證述：「我看到黃先生出手，我就趕快抱住
    黃先生想把他推開，然後邱太太（指乙○○）就拿手上的雨傘打過來，應該有打
    到黃先生，有打到我的手，我有看到黃先生右腳有抬起來的動作，有沒有踢到我
    不確定：：他們面對面，黃先生用右手打到邱太太的臉頰或脖子」（參見本院九
    十年簡字第一九五號九十年五月十六日訊問筆錄）、「（何人先出手打人﹖）是
    被告，他用右手打張」、「（被告動手時，是轉身或正面出手﹖）是正面出手」
    、「（被告有無踢張﹖）我沒印象，腳有抬起來，但我沒有注意是否有踢出去，
    或有無踢到張」等語，而核與證人乙○○所為指述情節大致相符，再參以上開乙○○所受傷害之結果，亦與證人甲○○證述被告動作、部位相符，是堪認為被告
    丙○○確有以手、腳毆打被害人乙○○之行為，被告所辯難認為可採。
  (三)再被告雖主張被害人乙○○下腹部所受傷害部分，係因渠遭乙○○以雨傘攻擊而
    基於本能所為之防衛舉動云云，然按刑法第二十三條之正當防衛需對於現在不法
    之侵害始得為之；再衡之一般社會經驗法則，互毆係屬多數動作構成單純一罪而
    互為攻擊之傷害行為，縱令一方先行出手，而還擊一方在客觀上苟非單純僅對於
    現在不法之侵害為必要排除之反擊行為，因其本即有傷害之犯意存在，則對其互
    為攻擊之還手反擊行為，自無主張正當防衛之餘地（最高法院八十四年度台上字
    第三九０號、八十四年度台非字第二０八號判決參照）。本件被告係率先出手而
    傷害乙○○，乙○○旋即持雨傘加以反擊，二人所為均各係基於互為攻擊之傷害
    故意所為，揆之上開判決意旨，自無成立正當防衛之餘地，被告此部分辯解亦屬
    不能採取。
  (四)綜上，本件事證明確，被告犯行洵足認定，應予依法論科。
二、核被告所為，係犯刑法第二百七十七條第一項之傷害罪。原審援引刑事訴訟法第
    四百四十九條第一項後段、第四百五十四條第二項、刑法第二條第一項前段、第
    二百七十七條第一項、第四十一條第一項前段，罰金罰鍰提高標準條例第一條前
    段、第二條，判處被告拘役五十日，如易科罰金，以三百元折算一日，認事用法
    並無不當，量刑亦稱妥適。被告以上開理由提起上訴，核非可採，其上訴為無理
    由，應予駁回。
據上論斷，應依刑事訴訟法第四百五十五條之一第一項、第三項、第三百六十八條，
判決如主文。
本案經檢察官施慶堂到庭執行職務
中      華      民      國      九十      年      十二    月    十九    日
                                      臺灣士林地方法院刑事第一庭
                                          審判長法  官  林  清  吉
                                                法  官  劉  秉  鑫
                                                法  官  蕭  錫  証
右正本證明與原本無異。
本件不得上訴。
                                                書記官  范  淑  芬
中      華      民      國      九十      年      十二    月   二十四   日
附錄本案論罪科刑法條：
刑法第二百七十七條第一項：
  傷害人之身體或健康者，處三年以下有期徒刑，拘役或一千元以下罰金。


司法院資訊處製作；財團法人民間司法改革基金會備份。
